臺灣高等法院刑事判決　　　　　　　　　　　　　　　九十三年度交上易字第二號
　　上　訴　人
　　即　被　告　甲○○
右上訴人因過失傷害案件，不服臺灣臺北地方法院九十二年度交易字第四七一號，中
華民國九十二年十一月二十八日第一審判決（聲請簡易判決處刑案號：臺灣臺北地方
法院檢察署九十二年度偵字第一０五六一號），提起上訴，本院判決如左：
    主  文
上訴駁回。
甲○○緩刑貳年。
    事  實
一、甲○○於民國九十一年八月二十五日十九時五十分許，駕駛車牌號碼ＫＳ─○四
    五○號自用小客貨車（聲請簡易判決處刑書誤繕為Ｋ五─○四五○號）沿台北縣
    坪林鄉○○○路由東往西即由宜蘭往台北方向行駛，行經該路段三十九公里六百
    公尺處時，本應注意汽車在同一車道行駛時，除擬超越前車外，後車與前車之間
    應保持隨時可以煞停之距離，且汽車行駛時，駕駛人應注意車前狀況，並隨時採
    取必要之安全措施，依當時情況為天候晴，有夜間照明光線、路面乾燥、無缺陷
    且視距良好，並無不能注意之情事，詎甲○○竟疏於注意該路段塞車之車前狀況
    與保持行車安全間距，於前方車輛煞停之際，其所駕駛車輛仍因煞避不及，致該
    車前車頭竟自後追撞同向在前由乙○○駕駛車牌號碼ＩＵ─六九九○號自用小客
    車之後車尾，致乙○○所駕駛前揭車牌號碼之自用小客車又往前推撞前方由陳宜
    暉駕駛車牌號碼Ｗ六─七三九一號自用小客車而肇事，致乙○○因此受有頭部外
    傷、第五頸椎骨折併頸神經損傷之傷害。
二、甲○○肇事後經報警處理，於臺北縣政府警察局新店分局坪林分駐所警員許朝慶
    前往現場處理時，在有偵查權限之公務員發覺其犯罪前，不逃避接受裁判而當場
    向警員承認其為肇事人。
三、案經甲○○自首及乙○○訴由臺北縣政府警察局新店分局報請臺灣臺北地方法院
    檢察署檢察官偵查並聲請簡易判決處刑，原審新店簡易庭認不宜適用簡易判決處
    刑，移由原審改依通常程序審理，因甲○○於準備程序進行中就被訴事實為有罪
    之陳述，且其所犯非死刑、無期徒刑、最輕本刑為三年以上有期徒刑之罪或本院
    管轄第一審案件，經告知簡式審判程序之旨，並聽取檢察官、甲○○之意見後，
    經原審合議庭裁定由受命法官獨任進行簡式審判程序。
    理  由
一、關於被告甲○○於右揭時、地駕駛前開車牌號碼之自用小客貨車在前述肇事地點
    塞車路段時，疏未注意車前狀況與保持行車安全間距，於前方車輛煞停之際，被
    告車輛仍剎避不及追撞前方由告訴人乙○○所駕駛車輛，告訴人再推撞其前方由
    陳宜暉所駕駛自用小客車而肇事，告訴人因而受有如事實欄所載等傷害之事實，
    業據被告於警局詢問、檢察官偵查，原審及本院審理時均供承不諱，核與告訴人
    於警局詢問及本院審理時指訴情節相符，復與當時亦發生本件車禍之陳宜暉，於
    警局詢問時證述當場所見情節相當，且上述車禍發生經過之客觀事實，有臺北縣
    政府警察局新店分局製作之道路交通事故調查報告表、道路交通事故補充資料表
    、交通事故分析研判表及自首調查報告表各一份、現場及車損照片八幀等件（以
    上均影本）附卷可稽，再告訴人因本件車禍受有前述等傷害，業經其提出羅東博
    愛醫院之診斷證明書共二紙附卷可參。
二、按汽車在同一車道行駛時，除擬超越前車外，後車與前車之間應保持隨時可以煞
    停之距離；又汽車行駛時，駕駛人應注意車前狀況，並隨時採取必要之安全措施
    ，道路交通安全規則第九十四條第一項、第三項分別定有明文。被告為已考領駕
    照之駕駛人，有卷附道路交通事故調查報告表可按，且徵之道路交通事故調查報
    告表各欄項目明細內容，足見當時天候晴朗、有夜間照明光線，依被告當時行駛
    之路線，應無不能注意之情事，被告竟疏於注意肇事地點因塞車之故，前車均已
    緩速慢行之情況及保持行車安全間距，以致前方車輛煞停之際，其所駕駛車輛之
    前車頭竟自後追撞告訴人所駕駛車輛之後車尾而肇事，告訴人因而受有前揭傷害
    ，足見被告未注意遵守上開規定，自有過失；再本件車禍經公訴人送台灣省臺北
    縣區車輛行車事故鑑定委員會所為鑑定結果，亦認被告駕駛車輛未注意車前狀況
    追撞前車為肇事原因，此有九十年三月二十日北鑑字第九二○一七二號函及鑑定
    意見書在卷為憑，被告之過失行為與告訴人所受傷害間，存有相當因果關係，應
    屬灼然。本件事證明確，被告過失傷害犯行堪以認定。
三、再告訴人因被告之過失行為，致遭受頭部外傷、第五頸椎骨折併頸神經損傷等傷
    害，業如前述，告訴人於原審新店簡易庭訊問時略以：其目前脊椎破裂，且有神
    經損傷之後遺症，左、右各大拇指、中指、食指對冷、熱感之感覺較低，認上開
    傷害屬重傷害等語；惟查：(一)按刑法第十條第四項所謂視能之毀敗，係指機能完
    全喪失其效用而言。同法第十條第四項第六款之重傷，係指除去同項第一款至第
    五款之傷害而於身體或健康有重大不治或難治之傷害者而言，如毀敗一目或二目
    之視能，按照該項第一款之規定，固屬重傷，假使所傷之目，僅祇視能減衰，並
    未完全毀敗，縱令此種減衰具有不治或難治之情形，仍與第六款所定之內容並不
    相當，即祇應成立普通傷害，不能遽依重傷論科（參見最高法院二十五年上字第
    四六八０號、三十年上字第四四五號判例），因之，所謂重傷罪之成立，必須已
    達毀敗程度，即機能完全喪失其效用始足當之。(二)本件告訴人事故後，受有如前
    揭事實欄所載傷害，並未有其所稱脊椎破裂之傷勢，此有前揭羅東博愛之診斷證
    明書二紙及其於原審庭呈附卷之勞工保險殘廢診斷書影本一紙在卷足憑，復觀諸
    前揭勞工保險殘廢診斷書所載治療經過：「上肢無力、麻木、無法舉重物，僅能
    較輕之工作。」及有關殘廢詳況之記載：「告訴人意識狀態正常、呼吸正常、可
    自立行走、起臥正常、自行進食、可自理大、小便及沐浴更衣、言語狀態正常，
    惟終身僅可從事輕便工作，上肢肌力減退，感覺異常。」等情，此與告訴人於九
    十二年十月三日到庭就其傷勢自陳：「……目前是左、右上肢無力，隨時都在麻
    木中，不能用力，醫生說神經受損不太可能會復原，我現在的狀況是左、右上肢
    不能搬重物，拿輕的東西可以，我從事是廚具業，現在無法搬這麼重的工作。」
    等語相當，是由前揭告訴人所述及勞工保險殘廢診斷書所載，足徵告訴人上肢雖
    因本次車禍受有機能減衰之傷害，然並未已達完全喪失其效用之程度，此外，復
    查無任何積極證據足資佐證告訴人上肢機能已達完全喪失其效用之程度，揆諸上
    揭判例意旨，並不該當於刑法第十條第四項第四款所謂之「毀敗一肢之機能」，
    縱令該等減衰已達不治或難治程度，因非「毀敗」，仍與同法第六款所定之要件
    不相當，告訴人稱其傷勢已達其他於身體或健康有重大不治或難治重傷害，實為
    其主觀之臆測，至告訴人因本次車禍所喪失勞動能力及造成生活上之不便所需賠
    償金額之多寡，核係應另循民事途徑解決之問題，併此敘明。
四、核被告所為，係犯刑法第二百八十四條第一項前段之過失傷害罪。另被告於肇事
    後，於警員前往車禍現場處理時，在其上開犯行未為任何有偵查犯罪職權之公務
    員已知悉前，不逃避接受裁判而當場向警員自首，承認其為肇事人，有記載被告
    上開自首情形之臺北縣政府警察局新店分局坪林分駐所警員許朝慶所填具自首調
    查報告表附卷可稽，是被告既已向該管公務員申述犯罪事實，而不逃避接受裁判
    ，已合於刑法第六十二條前段所定對於未發現之犯罪自首而接受裁判之要件，應
    依該條規定減輕其刑。原審認被告罪證明確，適用刑法第二百八十四條第一項前
    段、第六十二條前段、第四十一條第一項前段，罰金罰鍰提高標準條例第一條前
    段、第二條之規定，及審酌被告就本件車禍其應負全部之過失程度、對告訴人所
    造成之傷害、犯罪後坦承犯行之態度，以及雙方對民事賠償金額之歧異，迄今尚
    未與告訴人達成和解等一切情狀，量處有期徒刑三月，並諭知易科罰金之折算標
    準，以資懲儆。其認事用法及量刑，均無不合，被告上訴意旨，指摘原判決量刑
    過重，核無理由，其上訴應予駁回。
五、惟查被告業於九十三年二月二日與告訴人達成民事和解，此有宜蘭縣宜蘭市調解
    委員會調解書一份在卷可稽，被告犯罪所生危害已減輕，被告雖前曾受有期徒刑
    以上刑之宣告，但執行完畢後，五年以內未曾受有期徒刑以上刑之宣告，復有本
    院被告全國前案紀錄表一紙份在卷可憑，因一時疏於注意而造成本件車禍致觸犯
    刑章，經此偵審程序之教訓後，當知所警惕，信無再犯之虞，本院認其所宣告之
    刑，以暫不執行為適當，爰併予宣告緩刑二年，以啟自新。
據上論斷，應依刑事訴訟法第三百六十八條，刑法第七十四條第二款判決如主文。
本案經檢察官李良忠到庭執行職務。
中　　　華　　　民　　　國　　九十三　　年　　　三　　　月　　  十  　　日
                              臺灣高等法院交通法庭
                                  審判長法  官  葉  騰  瑞
                                        法  官  劉  壽  嵩
                                        法  官  莊  明  彰
右正本證明與原本無異。
不得上訴。
                                        書記官  廖  逸  柔
中　　　華　　　民　　　國　　九十三　　年　　　三　　　月　　  十一　　日
附錄：本案論罪科刑法條全文
中華民國刑法第二百八十四條
(過失傷害罪)
因過失傷害人者，處六月以下有期徒刑、拘役或五百元以下罰金，致重傷
者，處一年以下有期徒刑、拘役或五百元以下罰金。
從事業務之人，因業務上之過失傷害人者，處一年以下有期徒刑、拘役或
一千元以下罰金，致重傷者，處三年以下有期徒刑、拘役或二千元以下罰
金。
